---
title: "capesR"
output: rmarkdown::html_vignette
vignette: >
  %\VignetteIndexEntry{capesR}
  %\VignetteEngine{knitr::rmarkdown}
  %\VignetteEncoding{UTF-8}
---

```{r, include = FALSE}
knitr::opts_chunk$set(
  collapse = TRUE,
  comment = "#>"
)
```

```{r setup}
library(capesR)
```

# Introdução

O pacote **capesR** foi desenvolvido para facilitar o acesso e a manipulação dos dados do Catálogo de Teses e Dissertações da CAPES. Este catálogo contém informações sobre teses e dissertações defendidas em instituições de ensino superior no Brasil, com variáveis como:

- **IES**: Instituição de Ensino Superior.
- **Área de Concentração**: Área acadêmica do trabalho.
- **Região e UF**: Local onde a pesquisa foi conduzida.
- **Resumo do Trabalho**: Breve descrição do tema e objetivos.

Este pacote automatiza o processo de obtenção e organização desses dados, tornando-os acessíveis para análises e relatórios.

# Instalação

Para instalar o pacote, use:

```r
# Se disponível no CRAN:
install.packages("capesR")

# Ou instale diretamente do GitHub:
devtools::install_github("usuario/capesR")
```

# Baixando dados

A função `baixar_dados_capes` permite baixar arquivos de dados da CAPES hospedados no OSF. Você pode especificar os anos desejados, e os arquivos correspondentes serão salvos localmente.

## Exemplo:
```r
library(capesR)

# Baixar dados dos anos 1987 e 1990
arquivos <- baixar_dados_capes(c(1987, 1990))
```

# Combinando os dados
Use a função ler_dados_capes para combinar os arquivos baixados:

## Exemplo:
```r
dados <- ler_dados_capes(arquivos)
head(dados)
```

# Conclusão

Este tutorial apresentou os passos básicos para utilizar o pacote **capesR**. Para mais informações sobre as funções disponíveis, consulte a documentação com:

```r
?baixar_dados_capes
?ler_dados_capes
```
